臺灣板橋地方法院刑事判決　　　　　　100年度交易字第927號
公　訴　人　臺灣板橋地方法院檢察署檢察官
被　　　告　林智仁
上列被告因過失傷害案件，經檢察官提起公訴（100 年度偵字第
15369 號），本院判決如下：
    主  文
林智仁因過失傷害人，處有期徒刑肆月，如易科罰金，以新臺幣
壹仟元折算壹日。
    事  實
一、林智仁考領有適當之普通小型車駕駛執照，於民國100 年2
    月9 日上午7 時35分許，駕駛車號9E-9850 號自小客貨車，
    沿新北市○○區○○路1 段外側第二車道往板橋方向直行，
    行經新北市○○區○○路1 段309 號前時，本應注意汽車行
    駛時，駕駛人應注意車前狀況及兩車併行之間隔，並隨時採
    取必要之安全措施，而依當時天候晴，日間有自然光線，柏
    油路面乾燥、無缺陷、無障礙，視距良好，並無不能注意之
    情形，適有呂攸珊騎乘車號091-DFZ 號重型機車行駛於其右
    前方右側車道（即最外側車道）靠近外側第一、第二車道間
    之車道線（即白虛線）附近，林智仁駕車自呂攸珊之左後方
    超越經過呂攸珊所騎乘之車號091-DFZ 號重型機車時，竟疏
    未保持兩車間併行之安全間隔，亦緊靠外側第一、第二車道
    間之車道線行駛，致其所駕駛之車號9E-9850 號自小客貨車
    右側車身擦撞呂攸珊騎乘之車號091-DFZ 號重型機車左方後
    照鏡，呂攸珊因而人車倒地，受有左肩部挫傷、左肱骨前側
    閉鎖性脫臼、左側肱骨骨折之傷害。林智仁肇事後在警員前
    往現場處理尚未知悉肇事人前，在場向警員自首其本人駕車
    致人受傷之犯行，進而接受裁判。
二、案經呂攸珊訴由新北市政府警察局海山分局報請臺灣板橋地
    方法院檢察署檢察官偵查起訴。
    理  由
壹、證據能力：
一、按刑事訴訟法第159 條之1 第2 項規定：被告以外之人於偵
    查中向檢察官所為之陳述，除顯有不可信之情況者外，得為
    證據。所稱「得為證據」，依其文義解釋及立法理由之說明
    ，並無限縮於檢察官在偵查中訊問被告以外之人即證人之程
    序，已給被告或其辯護人對該被告以外之人行使反對詰問權
    者，始有證據能力。第以刑事被告之詰問權，係指訴訟上被
    告有在審判庭盤詰證人之權利；偵查中檢察官訊問證人，旨
    在蒐集被告犯罪證據，以確認被告嫌疑之有無及內容，與審
    判中透過當事人之攻防，經由詰問程序調查證人以認定事實
    之性質及目的有別。偵查中辯護人僅有在場權及陳述意見權
    ，此觀刑事訴訟法第245 條第2 項前段之規定甚明，檢察官
    訊問證人並無必須傳喚被告使其得以在場之規定，同法第
    248 條第1 項前段雖規定「如被告在場者，被告得親自詰問
    」，亦僅賦予該在場被告有行詰問證人之機會而已，被告如
    不在場，殊難期有詰問之可能。此項未經被告詰問之被告以
    外之人於偵查中向檢察官所為之陳述，原則上為法律規定有
    證據能力之傳聞證據，基於當事人進行主義之處分主義，被
    告於審判中仍非不得請求詰問，使該偵查中之陳述成為完足
    調查之證據，亦得放棄對原供述人之反對詰問權或不爭執其
    陳述，由審判長依刑事訴訟法第288 條第2 項前段、第165
    條第1 項之規定，得僅以宣讀該被告以外之人之陳述或告以
    要旨之方式，踐行其證據調查程序（參最高法院96台上字第
    6682號判決）。是證人呂攸珊、鄧順源以證人身分於偵查中
    之證述，具有證據能力。
二、另本件認定事實所引用之卷內其餘所有卷證資料，並無證據
    證明係公務員違背法定程序所取得，公訴人、被告林智仁於
    審判程序中復未於言詞辯論終結前表示異議，且表示沒有意
    見，均認有證據能力，核先敘明。
貳、實體部分：
一、訊據被告林智仁固坦承於100 年2 月9 日上午7 時35分許，
    確有駕駛車號9E-9850 號自小客貨車行經新北市○○區○○
    路1 段309 號前之事實，惟矢口否認有何過失傷害之犯行，
    辯稱：伊當時是直行在新北市○○區○○路1 段由內側數過
    來第二個車道，行經案發地點時看到告訴人呂攸珊的機車倒
    地，且告訴人呂攸珊在打電話，伊擔心告訴人呂攸珊記到伊
    車牌，會陷害伊，所以就趕快停車，事實上伊的車離機車道
    還蠻遠的，伊駕駛的車子與告訴人呂攸珊騎乘的機車根本沒
    有發生擦撞，伊的車子也沒有經過告訴人呂攸珊的機車，在
    告訴人呂攸珊的丈夫陳柏翰及處理員警到場後，伊都有請他
    們去查看車號9E-9850 號自小客貨車的車身，車身上只有舊
    擦痕，並沒有新擦痕，告訴人呂攸珊可能是自己騎太快自摔
    云云。
二、經查：
  (一)被告確有於100 年2 月9 日上午7 時35分許，駕駛車號9E-9
    850 號自小客貨車行經新北市○○區○○路1 段309 號前，
    並在告訴人呂攸珊人車倒地時停車留在現場等情，業經被告
    於本院審理中自承不諱，核與證人呂攸珊、鄧順源於偵查、
    本院審理中及證人陳柏翰於本院審理中之證述情節相符，並
    有道路交通事故調查報告表、道路交通事故調查報告表(一)、
    (二)各1 份、現場照片共26張在卷可稽，自堪認定。
  (二)被告於本院審理中雖辯稱在告訴人呂攸珊倒地前，其所駕駛
    之車號9E-9850 號自小客貨車並未經過車號091-DFZ 號重型
    機車，其看見告訴人呂攸珊時，告訴人呂攸珊已經倒地，二
    車間距離很遠，根本沒有發生擦撞云云；惟被告於100 年2
    月9 日中午12時22分許製作談話紀錄時陳稱：「我看到車子
    到旁邊去，人倒在那，我就停下來了，也沒聽見撞擊聲」、
    「她騎很快，碰到我中間的車身，然後她自己不穩，滑了很
    長」、「（第一次撞擊的部位，你認為是車身右側？）右側
    中心，不可能是車頭嘛，一定是車身」等語，有海山分局交
    通分隊道路交通事故談話紀錄表、臺灣板橋地方法院檢察署
    檢視筆錄各1 份在卷可稽，證人即至現場處理之新北市政府
    警察局海山分局交通分隊員警鄧順源於偵查中具結證稱：被
    告在我製作談話紀錄時，一直強調是對方來撞他，結果事後
    雙方調解不成，被告就開始否認二車有發生接觸碰撞的情形
    等語（見偵查卷第50頁），其於本院審理中亦具結證稱：我
    印象中被告在現場說沒有撞到告訴人，被告有說是對方來撞
    被告的等語，足見被告於本件交通事故發生之初，並未否認
    二車曾有接觸擦撞之事實，僅稱係告訴人呂攸珊機車擦撞其
    右側車身中間，而非其擦撞告訴人呂攸珊機車；再者，倘如
    被告於本院審理中所言，其所駕駛之車號9E-9850 號自小客
    貨車在未經過告訴人呂攸珊所騎乘之車號091-DFZ 號重型機
    車前，車號091-DFZ 號重型機車即已倒於地面，兩車間相隔
    甚遠，在此情形下，一般駕駛人均會認告訴人呂攸珊之倒地
    與本身全然無關，告訴人呂攸珊亦不會認其倒地與該車有關
    ，輔以被告與告訴人呂攸珊素不相識，又無仇隙，實難想像
    被告會因擔心遭告訴人呂攸珊記下車號、遭陷害而停車，是
    被告此等所辯，顯與常情有悖，反之，倘如被告於上開談話
    紀錄中所述，被告所駕駛之車號9E-9850 號自小客貨車在經
    過告訴人呂攸珊所騎乘之車號091-DFZ 號重型機車時，告訴
    人呂攸珊所騎乘之車號091-DFZ 號重型機車突然倒地，二車
    並有發生接觸擦撞，此時一般駕駛人為釐清雙方責任歸屬，
    並避免日後遭追訴肇事逃逸之刑責，多會立即停車，並等候
    員警到場處理，是觀之被告於本件交通事故發生後之反應，
    益徵被告前於本件交通事故發生之初供稱告訴人呂攸珊所騎
    乘之車號091-DFZ 號重型機車有與其所駕駛之車號9E-9850
    號自小客貨車右側中間車身發生接觸擦撞一節，應與事實較
    為相符，被告於本院審理中改稱其看見告訴人呂攸珊時，告
    訴人呂攸珊早已倒地，且車號9E-9850 號自小客貨車並未經
    過告訴人呂攸珊云云，顯無可採，先予敘明。
  (三)又由本件交通事故發生後雙方車輛停止、倒地之位置及遺留
    於現場之跡證顯示，本件交通事故發生後，被告所駕駛之車
    號9E-9850 號自小客貨車係停止於由外側數起第二車道，右
    側前後兩輪均壓於外側第一車道與第二車道間之車道線（即
    白虛線）上，告訴人呂攸珊所騎乘之車號091-DFZ 號重型機
    車則係倒於車號9E-9850 號自小客貨車右側，後方留有一長
    11.30 公尺之刮地痕，刮地痕之起點係在外側第一車道靠近
    外側第一車道與第二車道間之車道線處，此有道路交通事故
    調查報告表及現場照片在卷可稽，輔以被告供承其當時之行
    向係沿新北市○○區○○路1 段往板橋方向直行，證人呂攸
    珊於本院審理中則證稱其在未倒地前係騎在最外側車道靠近
    車道線處等語，是綜合被告、告訴人呂攸珊當時之行進方向
    、路徑、車號9E-9850 號自小客貨車之停止位置及告訴人呂
    攸珊所騎車號091-DFZ 號重型機車倒地處後方刮地痕之起點
    位置等情研判，在告訴人呂攸珊未倒地前，被告與告訴人呂
    攸珊係分別行駛於外側第二及第一車道，且二人均係行駛於
    靠近外側第一車道及第二車道間之車道線附近，彼此間平行
    之距離甚短，故被告辯稱以其二人間車輛之距離絕無發生擦
    撞之可能云云，尚屬無據；再者，證人鄧順源於偵查中具結
    證稱：被告右側的擦碰撞痕大面積的是舊的，小面積的擦痕
    無法判定新或舊；我今天庭呈的照片，內有一張顯示被告右
    側車身上面的灰塵有擦抹的現象，這可以說明被告的右側車
    身在短期內有與其他的物體有發生接觸的現象，否則不會有
    擦抹的痕跡（見偵查卷第50頁），其於本院審理中亦具結證
    稱：車子久沒有洗就會有灰塵，但是擦拭或是碰觸的話會掉
    ，我上次作證應該是說擦下來的灰塵是新掉落的，但是不是
    因為碰撞而掉落，我就無法判定；案發後我檢視當時被告車
    子的車身不是說很乾淨，有舊的灰塵也有被擦過的痕跡；我
    所述的擦抹痕跡是指偵查卷第64頁的照片，上面的灰塵有被
    擦過的痕跡；車子有很多刮擦痕，因為都沒有修理，很難判
    定，但是也沒有明顯是新的撞凹的痕跡等語，並有車號9E-9
    850 號自小客貨車於本件交通事故發生後所拍攝之照片在卷
    可稽，是被告所駕駛之車號9E-9850 號自小客貨車在本件交
    通事故發生後，車身上雖無明顯之新擦撞痕跡，惟確可於右
    側車身上發現新的擦抹痕跡，足以認定被告所駕駛之車號9E
    -9850 號自小客貨車右側車身在短期內確有與其他物體發生
    接觸，況車禍發生時之撞擊力道大小不一，擦撞或撞擊方式
    亦有不同，在直接猛力撞擊之情況下，固會於車上留下明顯
    之擦撞痕跡，但在二車輕微擦撞，甚至僅係輕微勾到或接觸
    到機車後照鏡之情況下，並不必然會在車上留下擦撞痕跡，
    是有刮擦痕之存在固可作為車輛曾發生擦撞之憑據之一，但
    反之無刮擦痕之存在，並不足以證明二車必定未發生擦撞，
    是被告僅以未在其所駕駛之車號9E-9850 號自小客貨車上發
    現新的擦撞痕跡，即謂可由此反證車號9E-9850 號自小客貨
    車與車號091-DFZ 號重型機車必定未發生擦撞云云，容有誤
    會。
  (四)因之，綜合以上各情以觀，被告於本件交通事故發生後首次
    製作談話紀錄時，並未否認二車有發生接觸擦撞，僅辯稱係
    告訴人呂攸珊機車來撞其所駕車號9E-9850 號自小客貨車之
    右側車身中間，且由本件交通事故發生後，二車停止、倒地
    之位置、車號091-DFZ 號重型機車倒地位置後方所遺留刮地
    痕之起點位置及被告、證人呂攸珊所供承之行進路徑研判，
    二車在本件交通事故發生前，均係行駛在靠近外側第一、二
    車道間之車道線，車號9E-9850 號自小客貨車係行駛在外側
    第二車道，車號091-DFZ 號重型機車則係行駛在外側第一車
    道，二車間之間隔甚近，再輔以被告所駕駛之車號9E-9850
    號自小客貨車於本件交通事故發生後，確可在其右側車身發
    現新的擦抹痕跡，此等位置亦與告訴人呂攸珊當時行駛之車
    道相符，足見被告所駕駛之車號9E-9850 號自小客貨車確有
    與告訴人呂攸珊所騎乘之車號091-DFZ 號重型機車發生接觸
    擦撞無疑。
  (五)又證人呂攸珊於本院審理中具結證稱：我當時在文化路上直
    行，趕去上班，就突然發現一臺綠色的車子離我很近，後來
    我就發生車禍了；那臺綠色車子是從左後方過來，在左後方
    的時候我沒有看到，直到他在我左邊要過的時候我才看到，
    他在我左側要過的時候我覺得距離很近，但事實上沒有擦到
    我的身體；左方有車經過，就有一股力量讓我往外撇出去，
    我無法確認被告的車子有無真的擦到我車子，因為沒有碰到
    我的身體，車禍很突然，我當下覺得有一股往外的力量，機
    車就出去了；我不是自己跌倒，是受到外力倒地等語，足見
    告訴人呂攸珊係在被告所駕駛之車號9E-9850 號自小客貨車
    由其左後方向前直行經過其左方時，因受到一股向外之力量
    ，導致人車倒地並向右前方滑行；再參酌上開(二)至(四)所述，
    被告所駕駛之車號9E-9850 號自小客貨車確有與告訴人呂攸
    珊所騎乘之車號091-DFZ 號重型機車發生接觸擦撞，則被告
    所駕駛之車號9E-9850 號自小客貨車係在由告訴人呂攸珊所
    騎乘之車號091-DFZ 號重型機車左後方向前直行超越通過告
    訴人呂攸珊之左方時與告訴人呂攸珊所騎乘之車號091-DFZ
    號重型機車發生接觸擦撞一節，應可認定。
  (六)按汽車行駛時，駕駛人應注意車前狀況及兩車併行之間隔，
    並隨時採取必要之安全措施，道路交通安全規則第94條第3
    項定有明文。被告既考領有合法之普通小型車駕駛執照，對
    於上開規定自應知之甚詳並確實遵守，被告自左後方直行超
    越經過告訴人呂攸珊所騎乘之車號091-DFZ 號重型機車時，
    竟疏未保持兩車間併行之間隔，致接觸擦撞告訴人呂攸珊所
    騎之車號091-DFZ 號重型機車，因而致告訴人呂攸珊人車倒
    地受傷，被告之駕駛行為具有過失至為灼然；而告訴人呂攸
    珊因此交通事故受有左肩部挫傷、左肱骨前側閉鎖性脫臼、
    左側肱骨骨折之傷害等情，亦有新北市立聯合醫院診斷證明
    書、亞東紀念醫院診斷證明書各1 紙在卷可稽，與被告之上
    述過失行為間具有相當因果關係，亦可認定。綜上，本案事
    證明確，被告犯行，洵堪認定，應依法論科。
  (七)至被告聲請調閱告訴人呂攸珊所持用之行動電話於案發當日
    之通聯紀錄，以查明告訴人呂攸珊是否有打電話告知其婆婆
    被告肇事一節，惟通聯紀錄僅能查知告訴人呂攸珊所持用之
    行動電話於當日曾與何門號聯繫，並無從知悉雙方對話之內
    容，且告訴人呂攸珊於本件交通事故發生後是否曾撥打電話
    告知他人本件被告之肇事情形，與被告所駕駛之車號9E-985
    0 號自小客貨車是否確有與告訴人呂攸珊所騎乘之車號091-
    DFZ 號重型機車發生接觸擦撞無關，是本院認無調閱告訴人
    呂攸珊所持用之行動電話門號於案發當日通聯紀錄之必要；
    另本案事證已臻明確，業如前述，被告聲請就本件交通事故
    送請鑑定，本院亦認無調查之必要，附此敘明。
三、核被告所為，係犯刑法第284 條第1 項前段之過失傷害罪。
    又按刑法第62條所謂自首，祇以犯人在犯罪未發覺之前，向
    該管公務員申告犯罪事實，而受裁判為已足，並不以使用自
    首字樣為必要。又刑事訴訟採職權主義，不能期待被告自己
    證明其自己犯罪，因之，自首者於自首後，縱又為與自首時
    不相一致之陳述，甚至否認犯罪，仍不能動搖其自首效力，
    最高法院88年度台上字第877 號判決意旨參照。查，被告於
    本件交通事故發生後，警員到場處理尚未知悉肇事人前，坦
    承其為車號9E-9850 號自小客貨車之駕駛人，且有與告訴人
    呂攸珊所騎乘之車號091-DFZ 號重型機車發生接觸擦撞，惟
    僅稱係告訴人呂攸珊來撞伊一節，業經證人鄧順源於本院審
    理中證述明確，並有新北市政府警察局海山分局道路交通事
    故肇事人自首情形紀錄表1 紙在卷足憑，合於自首之規定，
    事後被告雖又為與自首時不相一致之陳述，並否認與告訴人
    呂攸珊所騎乘之車號091-DFZ 號重型機車間有發生接觸擦撞
    ，揆諸前開判決意旨，仍不能動搖其自首之效力，爰依刑法
    第62條前段之規定減輕其刑。爰審酌被告既駕駛車輛參與道
    路交通，本應小心謹慎以維自身及他人之安全，竟於駕車超
    越經過告訴人呂攸珊所騎乘之車號091-DFZ 號重型機車時，
    疏未保持兩車間併行之間隔而肇事，且迄未與告訴人呂攸珊
    達成和解，賠償其損失，兼衡其過失之程度、犯罪後之態度
    及告訴人呂攸珊所受之傷害程度等一切情狀，量處如主文所
    示之刑，並諭知易科罰金之折算標準，以示懲儆。
據上論斷，應依刑事訴訟法第299 條第1 項前段，刑法第284 條
第1 項前段、第62條前段、第41條第1 項前段，刑法施行法第1
條之1 ，判決如主文。
本案經檢察官王家春到庭執行職務。
中    華    民    國   100    年    11    月    10    日
                    刑事第十二庭  法  官  曾淑娟
上列正本證明與原本無異。
如不服本判決，應於判決送達後10日內敘明上訴理由，向本院提
出上訴狀 (應附繕本) ，上訴於臺灣高等法院。其未敘述上訴理
由者，應於上訴期間屆滿後20日內向本院補提理由書「切勿逕送
上級法院」。
                                  書記官  周雅玲
中    華    民    國   100    年    11    月    10    日
附錄本案論罪科刑法條全文
中華民國刑法第284條：
因過失傷害人者，處6 月以下有期徒刑、拘役或5 百元以下罰金
，致重傷者，處1 年以下有期徒刑、拘役或5 百元以下罰金。
從事業務之人，因業務上之過失傷害人者，處1 年以下有期徒刑
、拘役或1 千元以下罰金，致重傷者，處3 年以下有期徒刑、拘
役或2 千元以下罰金。